【裁判字號】    98,台上,1731
【裁判日期】    980331
【裁判案由】    偽造文書
【裁判全文】
最高法院刑事判決            九十八年度台上字第一七三一號
上  訴  人  甲○○
            乙○○
上列上訴人等因偽造文書案件，不服台灣高等法院中華民國九十
五年六月九日第二審判決（九十五年度上訴字第三０八號，起訴
案號：台灣板橋地方法院檢察署九十四年度偵字第五四七號），
提起上訴，本院判決如下：
    主  文
上訴駁回。
    理  由
按刑事訴訟法第三百七十七條規定，上訴於第三審法院，非以判
決違背法令為理由，不得為之。是提起第三審上訴，應以原判決
違背法令為理由，係屬法定要件。如果上訴理由書狀並未依據卷
內訴訟資料，具體指摘原判決不適用何種法則或如何適用不當，
或所指摘原判決違法情事，顯與法律規定得為第三審上訴理由之
違法情形，不相適合時，均應認其上訴為違背法律上之程式，予
以駁回。本件上訴人甲○○、乙○○上訴意旨略稱：(一)、告訴人
之告訴，係以使被告受刑事訴追為目的，是其陳述是否與事實相
符，仍應調查其他證據以資審認。於歷審中提出告訴人陳泰隆書
寫之「利息計算書據」，證明上訴人等所辯：陳泰隆與上訴人等
約妥「上訴人等繳納死會款，陳泰隆繳納活會款」一節，為陳泰
隆所明知，且屬實在。陳泰隆到庭所為與「利息計算書據」不符
之證言，不足採信，乃原判決採用不實之證言作為判斷依據，有
違證據法則。又陳泰隆及丙○○二人同為本件告訴人，利害一致
，均欲入上訴人等於罪，所為證詞是否可採，應詳予查究，陳泰
隆於系爭合會倒數第四會起，即因上訴人等無力繳納借標之利息
，而拒絕繳納會款，上訴人等縱有詐欺，所得金額之計算，亦應
扣除未繳納會款部分。原判決計算至最後一會之金額，即有違誤
。(二)、乙○○利用證人董得和名義標會，自始至終繳納會款，對
於董得和並無生任何損害可言，原判決將此部分一併論罪，自有
適用法則不當之違誤。又本案並無任何標單可證上訴人等有以會
腳名義製作標單之行為，原判決論處上訴人等偽造私文書罪，亦
有認定事實不憑證據之違誤等語。
惟查：(一)、本件上訴人等提出之「利息計算書據」，對於待證陳
泰隆與上訴人等約妥「上訴人等繳納死會款，陳泰隆繳納活會款
」之事實而言，核係陳泰隆於本件會款糾紛發生後所製作，為陳
泰隆於審判外之書面陳述，屬典型之傳聞證據，依刑事訴訟法第
一百五十九條第一項規定，無證據能力，不得作為證據，應排除
之，原判決未採為事實判斷之依據，於法並無不合。反之，陳泰
隆於法院審判時，親自到庭所為結證，符合直接言詞審理主義原
則，則不生證據能力欠缺問題。原判決採為事實判斷之依據，乃
事實審職權之適法行使。(二)、刑法上之偽造私文書罪，旨在保護
文書名義人之權利，凡無製作權之人未獲得文書名義人之同意，
冒用他人名義製作文書，足生損害於公眾或他人者，即成立刑法
第二百十條偽造私文書罪。而所謂足生損害，係指他人有可受法
律保護之利益，因此遭受損害或有受損害之虞而言，不以實際上
發生損害為要件。乙○○利用證人董得和名義標會，行為本身即
構成偽造私文書罪，縱自始至終繳納會款，未使董得和因而負債
，仍不解於偽造私文書罪之成立。(三)、綜上，上訴意旨誤指原審
採證認事職權之適法行使及正確適用法律為違法，核與法律所規
定得為第三審上訴理由之違法情形不相適合。其上訴違背法律上
之程式，應予駁回。
據上論結，應依刑事訴訟法第三百九十五條前段，判決如主文。
中    華    民    國  九十八  年    三    月  三十一  日
                      最高法院刑事第五庭
                          審判長法官  陳  正  庸
                                法官  賴  忠  星
                                法官  林  秀  夫
                                法官  宋      祺
                                法官  陳  祐  治
      本件正本證明與原本無異
                                      書  記  官
中    華    民    國  九十八  年    四    月    六    日
                                                     ｖ


司法院資訊處製作；財團法人民間司法改革基金會備份。
